【裁判字號】    88,易,2210
【裁判日期】    900320
【裁判案由】    竊盜等
【裁判全文】
臺灣臺北地方法院刑事判決                        八十八年度易字第二二一號
    公  訴  人  臺灣臺北地方法院檢察署檢察官
    被      告  丙○○
右列被告因竊盜等案件，經檢察官提起公訴（八十八年度偵字第八五二二、八五二三
號），本院判決如左：
    主      文
丙○○無罪。
    理      由
一、公訴意旨略以被告丙○○基於自己非法施用第二級毒品安非他命（施用毒品部分
    已另案執行觀察、勒戒中）及幫助成年男子甲○○非法施用安非他命之犯意，受
    甲○○之託，於民國八十八年四月六日下午四時許，在臺北縣汐止市○○○○道
    ，以新臺幣（下同）三萬元之價格，向顏德和（另案由偵辦）購買安非他命二包
    (淨重三十五公克)。又明知甲○○，於同年四月七日凌晨三時許，在臺北市○○
    路○段七十五號至八十三號大樓地下室停車場內，交付之車牌號碼BO--6169號自
    用小客車一部（乃謝麗雪所有，於八十八年三月二十九日，在臺北市○○○路○
    段一二三巷五號地下一樓遭竊）與置放於該車內之衣褲一一八件、高爾夫球具組
    一組、白酒一瓶、測速器一個（乃梁樹強所有，於同年四月六日在臺北市○○路
    、中坡路口遭竊），均係他人失竊之物，仍予收受使用。嗣與甲○○共同基於意
    圖為自己不法所有之概括犯意聯絡，推由甲○○持客觀上可為兇器使用之Ｔ型起
    子、一字起子、十字起子、六角扳手、鉗子、攜帶型砂輪機各一支與磨石二支等
    物，連續損壞停放於上址停車場內之車牌號碼DI--9686、AW-- 9696、CO--4557
    、AN--1528、CH--5886、BQ--0226、BV--5285號等自用小客車之車門鎖（其中車
    牌號碼CH--5886、BQ--0226、BV--5285等自用小客車毀損部分未據告訴）後，竊
    取林淑珍等人所有之如附表所示之物。嗣於同年四月七日上午九時許，在上址為
    警查獲，並扣得Ｔ型起子、一字起子、十字起子、六角扳手、鉗子、攜帶型砂輪
    機各一支與磨石二支等物與安非他命二包（淨重三十五公克）。因認被告所為，
    係犯刑法第三百四十九條第一項收受贓物罪、同法第三百二十一條第一項第三款
    竊盜罪、第三百五十四條毀損罪與毒品危害防制條例第十條第二項施用毒品罪之
    幫助犯等罪嫌。
二、按犯罪事實應依證據認定之，無證據不得推定其犯罪事實。行為之處罰，以行為
    時之法律有明文規定者，為限。又不能證明被告犯罪或其行為不罰者，應諭知無
    罪之判決，刑事訴訟法第一百五十四條、第三百零一條第一項及刑法第一條分別
    定有明文。又事實之認定，應憑證據，如未能發現相當證據，或證據不足以證明
    ，自不能以推測或擬制之方法，為裁判基礎（最高法院四十年台上字第八六號判
    例參照）；至刑事訴訟法上所謂認定犯罪事實之證據，係指足以認定被告確有犯
    罪行為之積極證據而言，該項證據自須適合於被告犯罪事實之認定，始得採為斷
    罪資料（最高法院二十九年上字第三一○五號判例參照）；而認定犯罪事實所憑
    之證據，雖不以直接證據為限，間接證據亦包括在內，然而無論直接證據或間接
    證據，其為訴訟上之證明，須於通常一般之人均不致有所懷疑，而得確信其為真
    實之程度者，始得據為有罪之認定，倘其證明尚未達到此一程度，而有合理之懷
    疑存在而無從使事實審法院得有罪之確信時，即應由法院為諭知被告無罪之判決
    （最高法院七十六年台上字第四九八六號判例參照）。
三、公訴人認被告涉犯前揭罪嫌，無非以被告丙○○對於右揭時地代甲○○購買安非
    他命之事實坦承不諱，且據被害人梁基文、林淑珍、石賢彥、游東政、戎宜蘋、
    尤國恆、李芳智與謝麗雪、梁樹強等人於警訊中指述在卷，並有扣案之物與贓物
    認領保管收據在卷可稽，且被告亦自承當日伊與甲○○所駕駛之車牌號碼BO--61
    69號之自用小客車是贓車，玻璃已破，甲○○說再偷一部車，隨即打開另一部車
    之車門，叫伊進去等，足見被告與甲○○間具竊盜之犯意聯絡及行為分擔為其主
    要論據。惟訊據被告堅決否認有何收受贓物或竊盜犯行，辯稱：伊僅係坐在甲○
    ○所駕駛之車牌號碼BO--6169號之自用小客車上，後來到了臺北市○○路○段七
    十五號至八十三號大樓地下室停車場內，甲○○便要伊坐到車牌號碼DI--9686號
    之自用小客車上，嗣後伊睡著了，其間完全未參與甲○○之竊盜行為，直到次日
    (四月七日)上午九時許警察叫醒伊，伊才知道車上有一批該大樓住戶車內所遭竊
    之贓物等語。
四、經查：
(一)施用毒品罪之幫助犯部分：
    按刑法上之幫助犯，以正犯已經犯罪為構成要件，故幫助犯無獨立性，如無他人
    犯罪行為之存在，幫助犯即無由成立。（最高法院六十年臺上字第二一五九號判
    例意旨參照）。依公訴意旨本案被告僅基於自己非法施用第二級毒品安非他命（
    施用毒品部分已另案執行觀察、勒戒中）及幫助成年男子甲○○非法施用安非他
    命之犯意，受甲○○之託，於八十八年四月六日下午四時許，在臺北縣汐止市○
    ○○○道，以三萬元向顏德和購買安非他命二包；惟被告尚未交付安非他命予甲
    ○○，仍於被警查獲時於其身上扣得該安非他命二包，是更遑論甲○○有何施用
    毒品之犯行，甲○○既未犯施用毒品罪，被告自無由成立施用毒品罪之幫助犯；
    是揆諸前揭法理，本件被告縱有公訴人所指此部之犯行，仍非可視為施用毒品罪
    之幫助犯，故公訴人所指被告此部犯嫌應屬不罰。
(二)收受贓物罪部分：
    按收受贓物，指其物因他人財產犯罪已成贓物之後，有所收受而取得持有者而言
    ，其立法意旨在處罰追贓困難；本案被告並不知甲○○所駕駛之車牌號碼BO--61
    69號之自用小客車是贓車( 參本院八十八年八月五日訊問筆錄 )，且被告僅係單
    純坐在駕駛座旁睡覺，仍由甲○○所駕駛，並未有所收受而取得持有；其後甲○
    ○駛至大樓地下室停車場內，被告雖發現駕駛座下有很多線，當時才知道是車牌
    號碼BO--6169號之自用小客車是贓車，然甲○○復要求被告坐到車牌號碼DI--96
    86號之自用小客車上，惟因被告亦僅係在該車上睡覺，亦未有何進一步之行為；
    至置放於該車內之衣褲一一八件、高爾夫球具組一組、白酒一瓶、測速器一個等
    物，係於該車之後行李箱查獲，業據查獲之員警黃宗仁於本院證述在卷( 參本院
    八十八年八月二十六日訊問筆錄 )，且因被查獲時被告僅在該車睡覺，尚不能據
    此即驟認被告有收受贓物之犯行；況倘若被告知情，應不至於毫無警覺仍在停放
    於公共場所、堆滿贓物之車上睡覺，坐以待斃；此外均無證據足證被告有收受使
    用並具永久持有或變為所有之意思，且因被告根本未對前揭贓物為任何進一步之
    處分或遷移，是對追贓亦均不生影響。是被告亦應不負收受贓物罪責。
(三)竊盜罪部分：
    按共犯之成立，除共同實施犯罪行為者外，其就他人之行為負共犯之責者，以有
    意思聯絡為要件，若事前並未合謀，實施犯罪行為之際，又係出於行為者獨立之
    意思，即不負共犯之責。（最高法院十九年上字第六九四號判例意旨參照）經查
    本案被告所辯甲○○要伊坐到車牌號碼DI--9686號之自用小客車上，嗣後伊睡著
    了，其間完全未參與甲○○之竊盜行為等語，核與卷附甲○○於庭外所為之自白
    書內容所載：「丙○○答應在車上等我但是丙○○在車上睡著了但丙○○睡著其
    間我帶著自制( 製 )工具將地下室將數輛車子打開偷車上財物搬至丙○○睡覺那
    輛車上準被( 備 )離開現場時發現有那棟大樓住戶地下室腳步聲音所已將丙○○
    棄至( 置 )於車中自己逃離現場丙○○因睡著了對本人所坐( 做 )事情完全不清
    楚：：：。」等情相符。而甲○○於本院審理中亦自承該自白書確係伊本人所為
    ，惟辯稱伊係在被告之脅迫下所為云云( 參本院八十九年三月二十一日訊問筆錄
     )，但查證人乙○○即當時亦在現場之人於本院則結證稱甲○○開始寫自白書沒
    多久，警察就來了，故不可能脅迫甲○○等語( 參本院八十九年八月十八日訊問
    筆錄 )；而甲○○於本院亦自承警察的確在伊剛開始寫自白書時就來了等情屬實
    ( 參本院八十九年八月十八日訊問筆錄 )；衡諸經驗法則，倘甲○○於寫自白書
    時遭被告脅迫，本可立即於警察到時向警方報案，若係畏懼報案後遭被告報復，
    則何以警察在現場竟仍畏於被告脅迫而仍不得不寫下自白書，於本院卻不擔心作
    出對被告不利之證詞，步出法院且無警察在旁不會遭到被告同夥報復？顯然甲○
    ○應非係畏於被告之脅迫始寫下自白書；況甲○○於本院倘自承於庭外所為之自
    白書內容屬實，將可能面臨立即被追訴加重竊盜罪之風險，故甲○○亦有於本院
    故為虛偽陳述之動機，是甲○○於本院所為之證詞不足採信，該份自白書之內容
    自堪信為真正。另查：果被告亦參與甲○○竊盜停放於該地下室其他車輛之行為
    ，何以甲○○逃離現場後被告卻仍獨留在停放於該同一地下室之車上睡覺，無視
    停放於該地下室其他車輛失竊之車主就近人贓俱獲，竟仍睡到警察來叫醒被告為
    止？末查被告於本院審理中亦對於併案部分之多件犯行已坦承不諱，衡諸論理法
    則，倘被告的確有參與本件甲○○之竊盜犯行，被告應無僅狡卸本案罪責卻坦承
    其他多件併辦案件係其所為之理。是被告所辯完全未參與本案甲○○之竊盜行為
    等語自堪信為真正；被告事前既未與甲○○合謀，而甲○○實施犯罪行為之際，
    又係出於甲○○獨立之意思，被告僅消極地獨自車上睡覺，揆諸前揭判例意旨，
    被告即不應負竊盜共犯之責。
五、綜上所述，被告既無公訴人所指之收受贓物及竊盜犯行，此外復查無其他積極證
    據足資證明被告有何公訴人所指上開犯行，既不能證明被告犯罪，核諸前揭說明
   ，公訴人所訴該二部分自均應由本院為被告無罪之諭知，以免冤抑。至被告被訴
    施用毒品罪之幫助犯之部分揆諸前揭說明應屬不罰，自亦應由本院為被告無罪之
    諭知。
六、至臺灣臺北地方法院檢察署八十八年偵字第二一五七０號、八十八年偵字第二一
    八九三號、八十八年偵字第二二三六二號、八十九年偵字第三七０九號、八十九
    年偵字第四七五０號、八十九年偵字第五七三一號、八十九年偵字第六八六三號
    以被告涉嫌竊盜之事實與本件有連續犯之關係，屬於裁判上一罪，為法律上之同
    一案件，遂移請本院併案審理，惟本案被告既經本院為無罪之諭知，因此前揭移
    請併案審理之案件與本件論罪科刑部分即非連續犯而無裁判上一罪關係，本院自
    無從併予審究，應檢卷退還檢察官另行偵處，併此敘明。另甲○○( 五十四年一
    月十一日生、身分證統一編號：Ｚ000000000號 )是否涉竊盜罪嫌，因
    公訴人未一併提起公訴，本院無從併予審究，應由檢察官另行偵處，附此敘明。
據上論斷，應依刑事訴訟法第三百零一條第一項，判決如主文。
本案經檢察官柯金柱到庭執行職務。
中     華     民     國      九十      年     三     月      二十       日
                              臺灣臺北地方法院刑事第二庭
                                        法  官
如不服本判決，應於判決送達後十日內向本院提出上訴狀（應附繕本），上訴於
臺灣高等法院。
附表：
編號  犯罪方法              被害人  犯罪所得
 1  損壞DI--9686自用小客車  梁基文  DI--9686自用小客車
    之車門鎖與引擎開關鎖
 2  損壞AW--9696自用小客車  林淑珍  AW--9696自用小客車行車執照、汽車出廠證明
    之車門鎖
 3  損壞CO--4557自用小客車  石賢彥  CO--4557自用小客車後車牌
    之左前車門鎖與後行李箱
    門鎖
 4  損壞AN--1528自用小客車  游東政  汽車音響、釣竿五支、手提袋二個、汽車接
    之車門鎖                        電線一組、地下停車場鐵門遙控器
 5  損壞CH--5886自用小客車  戎宜蘋  CH--5886車牌一面、現金六百元、硬幣二百
    之車門鎖與防盜器線路            二十元、高速公路回數票八張
 6  損壞BQ--0226自用小客車  尤國恆  錄音帶十一捲、佛珠三串、強力彈弓一支、
    之車門鎖                        長型手電筒一支、輕便手推車一台、汽車吸
                                    遙控器、硬幣一百三十二元
 7  損壞BV--5285自用小客車  李芳智  近視眼鏡三付、高速公路回數票九張、硬幣
    之車門鎖                        二百六十六元


司法院資訊處製作；財團法人民間司法改革基金會備份。
